【裁判字號】    97,抗,1212
【裁判日期】    970829
【裁判案由】    假扣押
【裁判全文】
臺灣高等法院民事裁定                  97年度抗字第1212號
    抗  告  人
    即債權  人  乙○○
    相  對  人
    即債務  人  宅急修國際股份有限公司
    法定代理人  涂瑞恩
    相  對  人
    即債務  人  甲○○
上列當事人間假扣押事件，抗告人對於中華民國97年6月13 日臺
灣台北地方法院97年度裁全字第4945號所為裁定提起抗告，本院
裁定如下：
    主      文
原裁定關於駁回抗告人下列第二項聲請及該程序費用部分均廢棄
。
抗告人提供新台幣壹拾貳萬陸仟元供擔保後，得就相對人宅急修
國際股份有限公司之財產於新台幣參拾柒萬柒仟元之範圍內為假
扣押。相對人宅急修國際股份有限公司如為抗告人供擔保或提存
新臺幣參拾柒萬柒仟元後，得免為或撤銷假扣押。
其餘抗告駁回。
廢棄部分之聲請及抗告費用，由相對人宅急修國際股份有限公司
負擔。駁回部分之抗告費用，由抗告人負擔。
    理      由
一、抗告人於原法院聲請意旨及抗告意旨略以：伊因受相對人甲
    ○○詐欺，而與相對人宅急修國際股份有限公司（下稱宅急
    修公司）於95年11月28日簽立「宅急修加盟合約書」，並給
    付加盟金新台幣（下同）35萬元及當季權利金9,000元， 另
    於96年4月14日、8 月15日分別轉帳9,017元入相對人宅急修
    公司之帳戶，嗣後伊發現相對人宅急修公司未盡其加盟主之
    合約義務，且該公司因加盟過程中未完整揭露重要交易資訊
    予加盟業者，而被行政院公平交易委員會（下稱公平會）以
    違反公平交易法為由裁處罰鍰，復遭第三人起訴經法院受理
    審理在案，伊始知受騙。相對人甲○○執行宅急修公司職務
    之詐欺行為，相對人宅急修公司為僱用人，應與相對人甲○
    ○負連帶賠償之責。頃聞相對人有變賣財產等隱匿行為，伊
    多次發函予相對人宅急修公司，均置之不理，該公司於臺灣
    新光商業銀行天母分公司名下之帳戶前經第三人聲請強制執
    行，因已無存款執行無著而終結，有日後不能強制執行之虞
    ，伊願供擔保以代釋明， 於37萬7,000元範圍內聲請假扣押
    等情。
    原裁定駁回抗告人之聲請，係以：抗告人未釋明假扣押之原
    因，無保全假扣押之必要為裁判之基礎。
二、按債權人就金錢請求或得易為金錢請求之請求，欲保全強制
    執行者，得聲請假扣押；假扣押非有日後不能強制執行或甚
    難執行之虞者，不得為之；請求及假扣押之原因，應釋明之
    ；前項釋明如有不足，而債權人陳明願供擔保或法院認為適
    當者，法院得定相當之擔保，命供擔保後為假扣押，此觀民
    事訴訟法第522條第1項、第523條第1項及第526條第1項、第
    2項等規定甚明。 所謂假扣押之原因，即債務人有日後不能
    強制執行或甚難執行之虞或應在外國為強制執行者，如：債
    務人浪費財產、增加負擔、或就其財產為不利益之處分，將
    達於無資力之狀態、或移住遠地、逃匿無蹤或隱匿財產等情
    形屬之。另假扣押為保全程序，並非確定私權之訴訟程序，
    苟合於上開假扣押之要件，經債權人釋明假扣押之原因存在
    ，法院即得為准許假扣押之裁定。
三、抗告人主張：伊因受相對人甲○○詐欺，而與相對人宅急修
    公司簽立「宅急修加盟合約書」，並給付加盟金35萬元及當
    季權利金9,000元及於96年4月14日、8月15日轉帳9,017元予
    相對人宅急修公司，嗣後發現相對人並未完整揭露重要交易
    資訊，已遭公平會以違反公平交易法為由裁處罰鍰，並經第
    三人吳舒晴提起請求損害賠償之訴訟，原法院以96年度訴字
    第10385號判決相對人應負連帶賠償責任， 是伊對於相對人
    有侵權行為損害賠償債權等情，業據提出加盟合約書、繳款
    訂購單、轉帳存款存摺、公平會公處字第097028號處分書、
    原法院96年度訴字第10385號判決等件為據（原法院卷第4-1
    8頁，本院卷第7-9、44-48頁）， 堪認抗告人已就本件假扣
    押之請求已予釋明。相對人雖辯稱：公平會公處字第097028
    號處分書及原法院96 年度訴字第10385號民事判決，抗告人
    並非當事人，不得援引作為依據云云，惟抗告人依法就假扣
    押之請求盡釋明之責，而釋明僅係當事人提出證據使法院得
    到薄弱心證信其事實之主張大概為如此即可。抗告人提出之
    上開證據，雖非由抗告人為當事人，惟可使法院產生信其主
    張之事實大概如此之心證程度，故相對人上開辯解，應無可
    採。
四、抗告人另主張： 相對人宅急修公司之實收資本額為3,800萬
    元，然該公司於臺灣新光商業銀行天母分公司之帳戶經第三
    人吳舒晴聲請強制執行，現已無任何存款存在，業據提出經
    濟部商工登記資料公示查詢明細表、臺灣士林地方法院民事
    執行處97 年6月11日士院木97執助富字第1702號通知、上開
    銀行之陳報扣押存款金額或聲明異議狀為證 （本院卷第10-
    12頁），可見：相對人宅急修公司在臺灣新光商業銀行天母
    分公司已無任何存款，有將達無資力之情事，堪認抗告人已
    就相對人宅急修公司有假扣押之原因予以釋明。從而，抗告
    人就相對人宅急修公司聲請假扣押，為有理由，爰酌定擔保
    金額准許之， 並依民事訴訟法第527條規定記載相對人宅急
    修公司得免為或撤銷假扣押之擔保或提存金額。
五、又抗告人就相對人甲○○部分有聲請假扣押之原因部分，並
    未提出相對人甲○○有任何浪費財產、增加負擔或將財產為
    不利益處分，致達於無資力狀態等不能強制執行、或有將移
    住遠方或逃匿等情，是抗告人就相對人甲○○聲請假扣押之
    原因未盡釋明之責，縱願供擔保亦無足補釋明之欠缺，故抗
    告人此部分假扣押之聲請，為無理由，應予駁回。抗告人雖
    提出其他債權人亦對相對人聲請假扣押，已經法院准許之裁
    定，惟法院針對每件聲請應審酌具體情事獨立審判，是其他
    裁定不生拘束本院之效力，併此敘明。
六、綜上所述，(一)就相對人宅急修公司部分：抗告人就假扣押之
    請求及原因均予釋明，則抗告人此部分聲請，為有理由，應
    予准許。(二)就相對人甲○○部分：相對人並未釋明假扣押之
    原因，縱願供擔保亦無足補釋明之欠缺，則抗告人此部分聲
    請，為無理由，應予駁回。原法院未詳查，就上開(一)部分逕
    行駁回，尚有未合，抗告意旨指摘原裁定不當，為有理由，
    爰予廢棄裁定如主文第二項所示。另原裁定就上開(二)部分駁
    回抗告人之聲請，並無不合，抗告人仍執陳詞，為無理由，
    應予駁回。
七、據上論結：本件抗告為一部有理由，一部無理由，依民事訴
    訟法第495條之1第1項、第449條第1項、第492條、 第526條
    第2項、第527條、第95條、第79條，裁定如主文。
中    華    民    國    97    年    8     月    29    日
                    民事第一庭
                        審判長法  官  張耀彩
                              法  官  盧彥如
                              法  官  林金吾
正本係照原本作成。
本裁定除以適用法規顯有錯誤為理由，並經本院許可外，不得再
抗告。如提起再抗告，應於收受後10日內委任律師為訴訟代理人
向本院提出再抗告狀。並繳納再抗告費新台幣１千元。
中    華    民    國    97    年    8     月    29    日
                              書記官  張淑芳


司法院資訊處製作；財團法人民間司法改革基金會備份。
